臺灣高雄地方法院刑事判決　　　　　　　　　　　　八十九年度易字第五二六九號
　　公　訴　人　臺灣高雄地方法院檢察署檢察官
　　被　　　告　甲○○
　　選任辯護人　洪天慶
右列被告因違反商標法案件，經檢察官提起公訴（八十八年度偵字第二四五一一號、
第二六八三四號），本院判決如左：
    主  文
甲○○無罪。
    理  由
一、公訴意旨略以：被告甲○○係設於高雄市新興區○○○路八十一之一號全統隔熱
    紙有限公司（下稱全統公司）之實際負責人（登記名義人為麻俊潔，另行偵結）
    ，明知「Ｖ—ＫＯＯＬ」商標圖樣，係乙○○○ＧＭＸ聯合私人有限公司（下稱
    乙○○○聯合私人公司）於民國八十五年五月二十日，向經濟部中央標準局（現
    改制為經濟部智慧財產局）註冊登記取得商標專用權，使用於汽車用隔熱紙、窗
    戶用隔熱紙等類商品，迄仍在專用期間內，竟仍基於概括犯意，意圖欺騙他人，
    自八十五年九月間起，未經商標專用權人乙○○○聯合私人公司之同意及授權，
    自美國地區進口隔熱紙，連續在上址使用上開商標於其所購買之隔熱紙上，再將
    上開商品以每卷新台幣（下同）三萬至五萬元不等之價格出售予不特定人，嚴重
    侵害乙○○○聯合私人公司之商譽及影響消費大眾之權益。嗣於八十八年十月二
    十一日下午二時十分許，由本署檢察官簽發搜索票交警前往上址搜索查獲，並扣
    得印有上開商標圖樣之隔熱紙一張、報價單二張、價目表四十九張及帳冊一本。
    因認被告涉犯商標法第六十二條第一、二款之仿冒商標罪，及同法第六十三條之
    販賣仿冒商標商品罪等罪嫌。
二、按犯罪事實應依證據認定之，無證據不得推定其犯罪事實；不能證明被告犯罪者
    ，應諭知無罪之判決，刑事訴訟法第一百五十四條、第三百零一條第一項分別定
    有明文。又認定不利於被告之事實，須依積極證據，苟積極證據不足為不利於被
    告事實之認定時，即應為有利於被告之認定，更不必有何有利之證據；認定犯罪
    事實所憑之證據，雖不以直接證據為限，間接證據亦包括在內，然而無論直接或
    間接證據，其為訴訟上之證明，須於通常一般之人均不致有所懷疑，而得確信為
    真實之程度者，始得據為有罪之認定，最高法院分別著有三十年上字第八一六號
    、七十六年台上字第四九八六號判例可資參照。
三、訊據被告甲○○固坦承販售之隔熱紙上印製「Ｖ─ＫＯＯＬ」之事實，惟堅決否
    認有何違反商標法犯行，辯稱：（一）告訴人在我國取得汽車用、窗戶用隔熱紙
    等類商品之「Ｖ─ＫＯＯＬ」商標專用權日期係在八十八年六月十六日，而非八
    十五年五月二十日，八十五年五月二十日係告訴人之申請日，而其申請「Ｖ─Ｋ
    ＯＯＬ」商標當初係要使用於「以泡沬塑膠或塑膠膜半成品製成之過濾材料防止
    熱輻射之合成塑膠、非包裝用塑膠膜、塑膠之半製成品」等商品名稱，而非逕行
    指定要使用於「汽車用、窗戶用隔熱紙」之商品名稱上，是見被告之「全統隔熱
    紙有限公司」雖於八十五年九月五日才申請註冊「ＵＳＬ  Ｖ─ＫＯＯＬ及圖」
    聯合商標使用於汽車隔熱紙類，惟被告之全統公司卻在八十六年七月一日即已取
    得「ＵＳＬ  Ｖ─ＫＯＯＬ及圖」之商標專用權，遠較告訴人取得「Ｖ─ＫＯＯ
    Ｌ」商標專用權之日期（八十八年六月十六日）在前，依商標法第三十六條規定
    應准最先申請之全統公司註冊，而將告訴人之註冊商標予以評定無效始為合理；
    （二）再被告早於八十二年七月十六日即以「Ｖ─ＫＯＯＬ」之商標向波蘭ＴＯ
    ＲＭＥＸ公司報價，且於八十三年八月十五日亦向國內同行以「Ｖ─ＫＯＯＬ」
    商標報價每台轎車價格NT六、０００元，前擋全貼專用紙另加NT二、五００元，
    大型箱車另加NT二、五００元；又於八十八年十月二十一日新興分局刑事組於全
    統公司處所搜得之「一九九五（即民國八十四年）十月十日」報價單，被告亦係
    以「Ｖ─ＫＯＯＬ」商標向客戶「胡毓智」報價，被告符合商標法善意使用之規
    定，不受告訴人商標專用權之拘束；（三）復按告訴人於八十八年六月十六日在
    我國取得「Ｖ─ＫＯＯＬ」商標專用權之前，全統公司於八十五年九月十六日即
    將「Ｖ─ＫＯＯＬ70」型號隔熱紙申請工業技術研究院光電工業研究所測試，且
    被告於八十七年十月七日亦向「經濟部中央標準局」申請「Ｖ─ＫＯＯＬ」商標
    之註冊，此有該局「標雄商字第六五二九號」統一收據第一聯乙紙可參；再者，
    被告因早先使用之「Ｖ─ＫＯＯＬ」印刷滾輪有損，曾於八十七年十一月六日委
    託「駿燊有限公司」承製一只規格「700Ｘ1660」之「Ｖ─ＫＯＯＬ」印刷輪，
    而扣案帳冊內亦顯示在告訴人取得「Ｖ─ＫＯＯＬ」商標專用權之前，被告於八
    十八年四、五、六月份即已在使用「Ｖ─ＫＯＯＬ」商標等語。
四、經查：
    （一）被告為實際負責人之全統公司於八十五年九月五日以「USL V- KOOL及圖
          」商標，指定使用於商品及服務分類表第十七類之汽車隔熱紙、濾光防熱
          片商品申請註冊，作為其註冊第四二二四一九號「優視麗及圖U.S.L.」商
          標之聯合商標，經原經濟部中央標準局審查核准，列為註冊第七六六○八
          五號商標。旋全統公司申准延展專用期間至九十七年十一月三十日止，並
          自八十七年十二月一日起變更正商標為註冊第七六六○八六號「U.S.L及
          圖」商標。嗣經濟部智慧財產局商標審查員以系爭商標有違註冊時商標法
          第三十六條之規定，對之提請評定。經濟智慧財產局審理結果，以系爭註
          冊第七六六○八五號「USL V-KOOL及圖」商標圖樣上之外文USL V-KOOL，
          與本件告訴人乙○○○．ＧＭＸ聯合私人有限公司（以下簡稱告訴人）之
          申請案號第00000000號（嗣列為註冊第八五六○一六號）「V-
          KOOL&DEVICE」商標圖樣上之外文V- KOOL，均有相同之「 V - KOOL 」，
          異時異地隔離觀察，易使一般商品購買人產生混同誤認之虞，應屬近似之
         商標，復均指定使用於汽車隔熱紙等同一或類似商品，且系爭商標之申請
          日期為八十五年九月五日，較據以評定商標之申請日期八十五年五月二十
          日為晚，有違註冊時商標法第三十六條之規定，乃評決系爭第七六六○八
          五號「USL V-KOOL及圖」商標之註冊應作為無效，發給中台評字第八八○
          ○四八號商標評定書。全統公司不服，循序提起行政訴訟，主張：系爭商
          標圖樣與據以評定商標圖樣之文字排列雖相彷彿，惟各具意義，且有外文
          USL 可資區別，非屬近似之商標。又據以評定商標指定使用商品係後來更
          正為：汽車用隔熱紙、窗戶用隔熱紙商品，因此，其申請日已非原始之八
          十五年五月二十日，應依更正指定使用商品之最終更正日為申請日，即應
          以八十七年七月三十日為據以評定商標之申請日，已較系爭商標註冊申請
          日八十五年九月五日為晚，系爭商標註冊之申請自無違反商標法第三十六
          條規定云云。經最高行政法院以九十一年度判字第八０號判決：【系爭註
          冊第七六六○八五號「USL V-KOOL及圖」商標圖樣與據以評定之註冊第八
          五六○一六號「V-KOOL &DEVICE」商標圖樣，俱有相同外文V - KOOL，異
          時異地隔離觀察，以具有普通知識、經驗之一般商品購買人於購買時施以
          普通所用之注意，易生混同誤認之虞，應屬近似之商標。復均指定使用於
          同一或類似之汽車隔熱紙等商品，且系爭商標之申請日期為八十五年九月
          五日，較據以評定商標之申請日期八十五年五月二十日為晚，依註冊時商
          標法第三十六條規定自難准系爭商標註冊。又首揭商標法施行細則第二十
          七條第四項規定「審定前申請變更指定使用商品名稱或商標圖樣，以申請
          變更之日為申請日」，係指商標申請人在申請註冊程序中請求商標專責機
          關准予變更指定使用商品名稱或商標圖樣者而言。倘係商標專責機關就商
          標申請人原指定使用之商品範圍之名稱或性質不明瞭，函請釋明更正者，
          則無前揭規定之適用。本件據以評定商標，關係人（乙○○○．ＧＭＸ聯
          合私人有限公司）於八十五年五月二十日申請註冊時，原指定使用之商品
          為「以泡沬塑膠或塑膠膜半成品製成之過濾材料；防止熱輻射之合成塑膠
          ；非包裝用塑膠膜；塑膠之半製成品」等商品，嗣經被告審查，以其指定
          使用之「以泡沬塑膠或塑膠膜半成品製成之過濾材料」涵義不明及「塑膠
          之半製成品」涵義廣泛，應具體指明或刪除，遂於八十六年十一月五日以
          （八六）標商三二○字第二○五三四號簡便行文表通知釋明，經關係人於
          八十六年十二月五日及八十七年七月三十日兩次函復說明，始確定指定使
          用之商品為「汽車用隔熱紙、窗戶用隔熱紙」商品，核此項釋明及具體指
          定係關係人就被告函請釋明者所為說明，並非變更指定使用商品名稱，揆
          諸前揭說明，自無須變更其申請日，已據被告於八十八年八月九日以智商
          八○○字第二一七六七○號函辯明在卷。是原告指稱據以評定商標應以變
          更商品之日為申請日云云，顯係誤解前揭法條意旨。原告主張，核無足採
          。揆諸首揭說明，本件原處分核無違誤，再訴願決定遞予維持，亦無不合
          ，原告猶執前詞，聲明撤銷，為無理由，應予駁回。】，此有上開判決正
          本在卷可稽。準此，被告辯稱：告訴人註冊之「V- KOOL & DEVICE」商標
          ，其申請日期雖始於八十五年五月二十日，惟其核准註冊時所指定商品名
          稱，在類別上已與初始申請時所指定商品名稱大相逕庭，當引申請變更之
          日即八十七年七月三十日為其申請日。其申請日在「USL V-KOOL及圖」商
          標申請日之後，「USL V-KOOL及圖」商標不應被評定為無效云云，尚不足
          採，合先敘明。
    （二）按商標圖樣之近似，係以具有普通知識經驗之商品購買人，於購買時施以
          普通所用之注意，有混同誤認之虞者為近似。而商標圖樣若係由二個以上
          字詞組成之商標，應考慮其結合之強弱程度，而判斷其是否為近似。若是
          含有說明性文字之結合商標，以未附加該說明性文字之部分判斷之。而分
          離排列之字詞所組成之商標，其各分離部分，有與他商標相同者，原則上
          為近似，此有經濟部中央標準局員工消費合作社八十五年四月編印「商標
          手冊」可參。本件綜觀告訴人之商標「V-KOOL & DEVICE」，與被告使用
          於隔熱紙之「V-KOOL」，彼此圖樣俱有相同外文「V- KOOL」，且二者又
          均使用於同一或類似之汽車用隔熱紙商品，異時異地隔離觀察，以具有普
          通知識、經驗之一般商品購買人於購買時施以普通所用之注意，易使一般
          商品購買人產生混淆誤認之虞，應屬近似之商標。
    （三）惟按「在他人申請商標註冊前，善意使用相同或近似之商標圖樣於同一或
          類似之商品，不受他人商標專用權之效力所拘束，但以原使用之商品為限
          ；商標專用權人並得要求其附加適當之區別標示。」為商標法第二十三條
          第二項所明定，其立法意旨為在他人申請商標註冊前，善意使用相同或近
          似之商標圖樣於同一或類似之商品者，其善意先使用該商標之權益應予保
          障，故於原使用之商品，不論已製造或未製造者，仍可繼續使用該原使用
          之商標，不受他人商標專用權之效力所拘束，惟為避免二商標使用造成消
          費者產生混淆誤認，依同條後段之規定，該善意先使用者受有依商標專用
          權人之要求，應附加適當之區別標示之義務。此經經濟部智慧財產局九十
          年二月二十七日：(90)智法字第09000015960號函釋明確。
    （四）告訴人之商標圖樣「V-KOOL & DEVICE」係於八十五年五月二十日申請註
          冊，於八十八年六月十六日取得商標專用權（起訴書誤為八十五年五月二
          十日），有告訴人所提出之中華民國商標註冊證在卷可考。而被告使用「
          Ｖ─ＫＯＯＬ」之商標圖樣於其販售之隔熱紙上，應係在告訴人申請商標
          註冊之前，此有八十八年十月二十一日新興分局刑事組至全統公司搜索扣
          案之「一九九五（即民國八十四年）十月十日」報價單乙紙為證，則被告
          所辯其於告訴人申請商標註冊前，已善意使用「Ｖ─ＫＯＯＬ」，尚非子
          虛，自堪採信。至告訴人雖指稱上開報價單是被告故意讓警方扣得，惟該
          報價單係警方持檢察官之搜索票前往被告公司搜索查獲，且另扣得印有「
          Ｖ─ＫＯＯＬ」商標圖樣之隔熱紙等物，告訴人所言，並無實據。是故，
          依右揭（三）之說明，本件被告在其販售之隔熱紙上印有「Ｖ─ＫＯＯＬ
          」字樣縱屬使用近似告訴人之商標，惟被告之使用既在告訴人申請商標註
          冊之前，揆之商標法第二十三條第二項規定，尚不構成商標權之侵害。此
          即所謂「善意使用」之例外情形。惟依商標法第二十三條第二項但書規定
          ，被告能使用上開商標之範圍，限於「原使用之商品」，且告訴人得要求
          被告附加適當之區別標示，使消費者不致對二者之產品產生混淆誤認，以
          防止被告有搭便車之情事發生，資以保護告訴人之商標專用權益。
五、綜上所述，被告所為既未侵害告訴人之商標專用權，自無成立商標法第六十二條
    第一、二款、第六十三條罪責之餘地。公訴人所舉證據不足以證明被告甲○○涉
    犯右開違反商標法等罪嫌，本院復查無證據證明被告涉犯該罪責，不能證明被告
    犯罪，應諭知無罪之判決。
據上論斷，應依刑事訴訟法第三百零一條第一項，判決如主文。
中      華      民      國      九十一      年     六    月    十九     日
                                  臺灣高雄地方法院刑事第一庭
                                      法  官    郭佳瑛
右正本證明與原本無異。
如不服本判決，應於判決送達後十日內，向本院提出上訴狀。
                                      書記官    王美玲
中    華    民    國      九十一      年      六      月      二十      日
